臺灣基隆地方法院刑事判決　　　　　　　100年度交易字第7號
公　訴　人　臺灣基隆地方法院檢察署檢察官
被　　　告　方奕筌
上列被告因過失傷害案件，經檢察官提起公訴（100 年度偵字第
244 號），本院判決如下：
    主  文
方奕筌因過失傷害人，處拘役伍拾日，如易科罰金，以新臺幣壹
仟元折算壹日。
    事  實
一、方奕筌未領有合格小型車普通駕駛執照，竟於民國99年7 月
    11日下午5 時45分許，駕駛表妹洪素芬所有之6607-QV 號自
    用小客車，沿臺二線公路，由基隆往宜蘭方向行駛，於行經
    臺北縣貢寮鄉○○街41號之劃有黃色實線之分向限制線路段
    ，本應注意不得迴車，而依當時情形天候為晴，日間有自然
    光線，柏油路面乾燥，無缺陷，無障礙物，視距良好，並無
    不能注意之情事，竟貿然迴車左轉，跨越分向限制線，欲至
    左側路邊停放車輛。適對向有謝旻憲騎乘BE-08 號大型重型
    機車，自宜蘭往基隆方向駛來，突見方奕筌違規迴轉車輛侵
    入其車道，乃迅將機車往右閃並緊急煞車，然謝旻憲之機車
    亦因此失衡，謝旻憲因而人車倒地，致受有左側第一掌骨閉
    鎖性骨折之傷害。方奕筌於車禍發生後，見車禍地點附近適
    有員警在場，乃親自報警前來處理，且坦承為肇事人，並接
    受裁判（方奕筌於警察到場處理時，冒用友人呂承宇之姓名
    應詢涉犯偽造文書部分，業經本院以99年度基簡字第1290號
    ，判處有期徒刑2 月確定）。
二、案經謝旻憲訴由臺灣基隆地方法院檢察署檢察官偵查後起訴
    。
    理  由
壹、程序事項
    按被告以外之人於審判外之言詞或書面陳述，除法律有規定
    者外，不得作為證據，刑事訴訟法第159條第1項固有明文；
    惟按被告以外之人於審判外之陳述，雖不符同法第159 條之
    1 至第159 條之4 規定，而經當事人於審判程序同意作為證
    據，法院審酌該言詞陳述或書面陳述作成時之情況，認為適
    當者，亦得為證據。又當事人、代理人或辯護人於法院調查
    證據時，知有第159 條第1 項不得為證據之情形，而未於言
    詞辯論終結前聲明異議者，視為有前項之同意，同法第159
    條之5 亦定有明文。本案以下所引用之證據，檢察官及被告
    方奕筌於本院審理時均未聲明異議，視為同意作為證據，經
    本院審酌該等證據之作成情況，核無違法取證或其他瑕疵，
    認均適於為本案認定事實之依據，依刑事訴訟法第159 條之
    5 規定，均有證據能力。
貳、實體事項
一、上開事實，業據被告方奕筌於本院審理時坦承在卷，並據證
    人即被害人謝旻憲於警詢、偵訊時指證在卷，且有道路交通
    事故現場圖1份、道路交通事故調查表(一)(二)各1份、肇事車輛
    及車禍現場照片12張在卷可參，又謝旻憲於本件車禍後受有
    事實欄所示之傷害，亦有馬偕紀念醫院台北院區甲種診長庚
    醫療財團法人基隆長庚紀念醫院診斷證明書1份存卷可憑。
    按汽車在設有禁止迴車標誌或劃有分向限制線，禁止超車線
    、禁止變換車道線之路段，不得迴車，道路交通安全規則第
    106條第2款定有明文；又汽車在雙車道道路之本車道內直行
    ，如需右轉進入右側路邊停放時，應遵守道路交通安全規則
    第91條第1、3款之規定，如需左轉穿越道路至左側路道停放
    時，屬於迴車，應遵守道路交通安全規則第106條之規定（
    交通部路政司61年7月4日路第35693 號函釋參照）。被告駕
    駛自用小客車，在本件劃有分向限制線之路段，自應注意依
    上開規定行駛，不得跨越分向限制線，迴車左轉穿越道路至
    左側路邊停放車輛，而依道路交通事故調查報告表(二)之記載
    及車禍發生現場照片，本件車禍發生當時天候晴，日間有自
    然光線，柏油路面乾燥，無缺陷，無障礙物，視距良好，客
    觀上並無使被告不能注意之情形，詎其竟違反上開規定迴車
    左轉，致發生本件車禍，被告對本件車禍之發生有前開過失
    甚明，臺灣省台北縣區車輛行車事故鑑定委員會亦同此鑑定
    ，有該委員會99年11月3 日北縣鑑定第0000000000號鑑定意
    見書1 份附卷可查。又謝旻憲於車禍後受有如事實欄所示之
    傷害，已如前認定，則被告之駕駛過失行為與謝旻憲之傷害
    間，顯具有相當因果關係。綜上，本案事證明確，被告犯行
    洵堪認定，應依法論科。
二、查被告方奕筌因前開駕駛過失行為，致被害人謝旻憲受有如
    事實欄所示之傷害，核其所為係犯刑法第284 條第1 項前段
    之過失傷害罪。次按汽車駕駛人，無駕駛執照駕車、酒醉駕
    車、吸食毒品或迷幻藥駕車、行駛人行道或行經行人穿越道
    不依規定讓行人優先通行，因而致人受傷或死亡，依法應負
    刑事責任者，加重其刑至二分之一。被告於本件車禍發生時
    ，未領有合格之自用小客車駕駛執照，為被告坦承在卷，且
    有證號查詢汽車駕駛人資料1 份附卷可憑，是被告於本件車
    禍發生時顯無適當之駕駛執照，其因無駕駛執照駕車之原因
    ，使謝旻憲受傷，爰依上開條例規定加重其刑至二分之一。
    又被告於車禍發生後，親自報警前來處理，且坦承為肇事人
    ，並接受裁判，有台北縣政府警察局瑞芳分局道路交通事故
    肇事人自首情形記錄表1 紙在卷可參，合於自首之要件，爰
    依刑法第62條前段減輕其刑。爰審酌被告過失程度，謝旻憲
    所受傷勢，並衡酌被告犯後坦承犯行，且業與謝旻憲達成調
    解，願意賠償謝旻憲新臺幣（下同）10萬元，然嗣僅賠償3
    萬元等一切情狀，量處如主文所示之刑，併諭知易科罰金之
    折算標準，以示懲儆。
據上論斷，應依刑事訴訟法第284 條之1 、第299 條第1 項前段
，刑法第284 條第1 項前段、第62條前段、第41條第1 項前段，
刑法施行法第1 條之1 ，道路交通管理處罰條例第86條第1 項，
判決如主文。
本案經檢察官李辛茹到庭執行職務。
中    華    民    國    100     年    8   月    12    日
                  交通法庭法  官  劉桂金
以上正本證明與原本無異。
如不服本判決應於收受送達後10日內向本院提出上訴書狀，並應
敘述具體理由；其未敘述上訴理由者，應於上訴期間屆滿後20日
內向本院補提理由書(均須按他造當事人之人數附繕本)「切勿逕
送上級法院」。
中    華    民    國   100    年    8     月    12    日
                          書記官  許元又
附錄論罪法條：
刑法第284 條第1 項
因過失傷害人者，處6 月以下有期徒刑、拘役或5 百元以下罰金
，致重傷者，處1 年以下有期徒刑、拘役或5 百元以下罰金。